【裁判字號】    89,上訴,3562
【裁判日期】    890608
【裁判案由】    偽造文書等
【裁判全文】
臺灣高等法院刑事判決                          八十九年度上訴字第三五六二號
    上  訴  人  臺灣宜蘭地方法院檢察署檢察官
    被      告  甲○○
右上訴人因被告偽造文書等案件，不服臺灣宜蘭地方法院八十八年度訴字第二三三號
，中華民國八十九年六月八日第一審判決（起訴案號：臺灣宜蘭地方法院檢察署八十
八年度偵字第一二八七號），提起上訴，本院判決如左：
    主  文
上訴駁回。
    理  由
一、公訴意旨略以：被告甲○○因需要現金周轉，遂與詹秀琴（按另由原審判處有期
    徒刑一年確定）共謀，利用詹秀琴所籌組每會一萬元之互助會，假冒會員名義投
    標，以取得投標金周轉。二人共同意圖為自己不法所有，並基於概括犯意，自八
    十八年五月二十日起至八十八年十二月二十日止，由甲○○連續偽造會員余木吉
    互助會員標單二次（會員編號四二、四三）、偽造會員丁○○互助會員標單二次
    （會員編號五六、五七）冒標互助會款，交由會首詹秀琴參予投標，標得上開四
    次互助會後。由會首詹秀琴向會員偽稱係上開會員得標，詐取其他互助會員所繳
    交之互助會款（對於余木吉、丁○○則稱係他人得標）。詹秀琴於詐得互助會得
    標金後，即將現金交由甲○○週轉運用。嗣於八十七年十二月二十日標會時，即
    無故停標，經活會會員丙○○、戊○○、丁○○、己○○、乙○○○等人核對後
    發覺有異，始知受騙。因認被告甲○○涉有刑法第二百十六條之行使偽造之第二
    百十條準私文書罪，及第三百三十九條第一項之詐欺取財罪嫌云云。
二、按案件曾經判決確定者，應諭知免訴之判決，刑事訴訟法第三百零二條第一款定
    有明文。此項原則關於實質上一罪或裁判上一罪均有其適用。連續犯係裁判上之
    一罪，其一部分犯罪事實曾經判決確定者，其效力當然及於全部，故檢察官復將
    其他部分重行起訴，亦應諭知免訴之判決，最高法院著有四十九年臺非字第二０
    號判例。
三、查被告甲○○前亦因意圖為自己不法之所有，並基於概括犯意，（一）先於八十
    六年二月三十日、同年五月三十日在會首李建昌位於宜蘭縣員山鄉枕山村一００
    一之號住處，偽造「吳三寶」簽名，虛填標息三千三百元、三千五百元而偽造標
    單，持之競標，並均得標，致李建昌陷於錯誤，分別交付會款四十三萬五千一百
    元及四十三萬五千元。（二）復於八十七年四月一日，在宜蘭縣員山鄉○○路一
    ○○之二號會首李明宬住處，以「丁○○」名義（會單上以「游阿卿」稱之）填
    寫二千五百元標息之標單，（惟未偽造丁○○之簽名）持交代理會首會務之張秀
    卿以競標，並因而得標，以此詐術使李明晟陷於錯誤委託胞妹李金蘭交付會款五
    十二萬五千元予甲○○。（三）又於八十七年十一月一日，在會首李金蘭位於宜
    蘭縣員山鄉○○村○○路一００之二號住處偽造「吳三寶」簽名，虛填標息五千
    七百元而偽造標單，持之競標，並因而得標，致李金蘭陷於錯誤，交付會款三十
    二萬零二百元，足生損害於吳三寶、李建昌及李金蘭。（四）再者，在被告詹秀
    琴所召集會期自八十三年十二月十日至八十八年二月十日，每會一萬元，於每月
    十日在詹秀琴位於宜蘭縣礁溪鄉○○○路○段八五號住處開標。甲○○竟基於前
    開同一概括犯意，陸續向詹秀琴及各會員佯稱「黃錦昌」、「黃文珠」、「游美
    淑」、「許永松」、「鐘淑惠」、「李朝旺」、「黃吳忽」、「馮蜂」、「游南
    義」、「游進宏」、「李繼承」、「林春黑」得標（惟詐標日期及標息均不詳）
    ，以詐取各當期全部會款，而觸犯刑法三百三十九第一項之詐取財罪及刑法第二
    百十六條、第二百二十條、第二百十條之行使偽造私文書罪等情，業據臺灣宜蘭
    地方法院檢察署檢察官以八十八年度偵字第三四一號及八十八年度偵字第二○一
    五、二三二三號起訴書提起公訴及移送併辦，經原審法院以八十八年度訴字第七
    ○號判決有罪後，檢察官不服上訴，復經本院以八十八年度上訴字第二一一六號
    撤銷，改判被告甲○○「連續行使偽造私文書，足以生損害於他人，處有期徒刑
    貳年」並已確定，目前在臺灣宜蘭監獄執行中。此有原審法院八十八年度訴字第
    七○號（見原審卷第五三頁）、本院八十八年度上訴字第二一一六號（見原審卷
    第五七頁）判決影本各一份及臺灣宜蘭地方法院檢察署檢察官執行指揮書影本在
    卷可稽（見本院卷第二二頁）。本件被告甲○○因冒標會款，被訴詐欺取財罪及
    行使偽造準私文書罪，犯罪時間為八十四年五月二十日起至八十七年十二月二十
    日（起訴書誤植為八十八年五月二十日起至八十七年十二月二十日止），與前揭
    確定案件之事實，時間緊接。且其犯罪手段，均為冒用會員名義詐取會款，足見
    其犯罪方法相同。是本件與前揭確定判決均觸犯構成要件相同之罪名，顯係基於
    概括犯意而為，為連續犯之裁判上一罪，前案即本院八十八年度上訴字第二一一
    六號案件既已判決確定，依前揭規定及判例之說明，為前案判決效力所及，自應
    為免訴判決。
四、原判決就被告甲○○部分以案件曾經判決確定，而為免訴之判決諭知，並無不合
    ，檢察官上訴意旨徒以本案被告係與詹秀琴共謀，偽造互助會會員標單後，再以
    會員名義參與投標，詐取其他會員會錢；而臺灣高等法院八十八年度上訴字第二
    一一六號一案，被告則利用會首詹秀琴委託其處理互助會之機會，向詹秀琴及其
    他會員謊稱係黃錦昌等會員得標，而收得互助會標金，挪為己用，故兩案之犯罪
    方法不同，難認基於概括之犯意，與連續犯之要件有間云云，而指摘原判決不當
    ，惟查本院八十八年度上訴字第二一一六號，被告所為係犯刑法第二百二十條、
    第二百十六條、第二百十條之行使偽造私文書及第三百三十九條第一項之詐欺取
    財罪；其偽造署押為偽造私文書之部分行為，而偽造私文書之低度行為應為行使
    之高度行為吸收，均不另論罪。被告所犯行使偽造私文書及詐欺取財二罪間，有
    方法結果之牽連關係，為牽連犯，應從一重之行使偽造私文書罪處斷。本案與該
    確定判決之事實，時間緊接。且其犯罪手段，均為冒用會員名義詐取會款，足見
    其犯罪方法相同。是本件與前揭確定判決均觸犯構成要件相同之罪名，顯係基於
    概括犯意而為，為連續犯之裁判上一罪，為前案判決效力所及，檢察官之上訴為
    無理由，應予駁回。
據上論斷，應依刑事訴訟法第三百六十八條，判決如主文。
本案經檢察官劉惟宗到庭執行職務。
中      華      民      國    八十九    年    十二      月      七      日
                              臺灣高等法院刑事第廿庭
                                  審判長法  官  葉  麗  霞
                                        法  官  余  來  炎
                                        法  官  王  炳  梁
右正本證明與原本無異。
檢察官如不服本判決應於收受送達後十日內向本院提出上訴書狀，其未敘述上訴之理
由者並得於提起上訴後十日內向本院補提理由書（均須按他造當事人之人數附繕本）
。
                                        書記官  潘  大  鵬
中      華      民      國    八十九    年    十二      月      七  日


司法院資訊處製作；財團法人民間司法改革基金會備份。
